最高法院刑事判決　　　　　　一○○年度台上字第七三二○號
上　訴　人　台灣高等法院高雄分院檢察署檢察官　
被　　　告　潘○○
上列上訴人因被告家暴妨害性自主案件，不服台灣高等法院高雄
分院中華民國九十九年十月二十八日第二審更審判決（九十九年
度上更(一)字第一五二號，起訴案號：台灣高雄地方法院檢察署九
十五年度偵字第二三九二九號），提起上訴，本院判決如下：
    主  文
上訴駁回。
    理  由
按刑事訴訟法第三百七十七條規定：上訴於第三審法院，非以判
決違背法令為理由，不得為之；是提起第三審上訴，應以原判決
違背法令為理由，係屬法定要件。如果上訴理由書狀並未依據卷
內訴訟資料，具體指摘原判決不適用何種法則或如何適用不當，
或所指摘原判決違法情事，顯與法律規定得為第三審上訴理由之
違法情形，不相適合時，均應認其上訴為不合法律上之程式，予
以駁回。本件原判決撤銷第一審之科刑判決，改判諭知被告潘○
○（名字、年籍詳卷）無罪。已綜合全部卷證資料，逐一斟酌論
斷，詳敘其無從形成被告有罪判決之心證理由，從形式上觀察，
並無違背法令之情形存在。查證據之取捨及事實之認定，屬事實
審法院之職權，苟其所為判斷，無違經驗法則及論理法則，即不
能任意指為違法，而執為合法之第三審上訴理由。公訴人指訴被
告係代號000000000女子（下稱甲女，姓名年籍詳卷）之前繼父
，先後於民國九十五年七月間某日、七月間及八月十日在家中及
高雄市○○區○○路某汽車旅館內，以脅迫或違反意願之方法，
對於甲女強制性交得逞三次，認被告涉犯刑法第二百二十一條第
一項之強制性交罪嫌。無非以被害人甲女之指訴及甲女○○紀念
醫院○○分院受理疑似性侵害事件驗傷診斷書暨甲女右頸受傷照
片二張等卷證為其論據。然甲女就第一次遭被告強制性交，究係
發生於被騙進入唸經房當時，抑或於被告唸經完畢，要求其進房
關燈之際？前後說詞歧異；就第二次遭被告強制性交，究係被告
以甲女使用之電話被警方監聽為詞邀約外出，甲女因恐施用毒品
犯行曝光，始勉予應允？抑或係應被告之邀請陪同吃飯，飯後由
被告以駕車送其返家為由，途中在汽車旅館房間內對其強制性交
？先後證詞亦不一。且甲女指訴被告第二次對其強制性交之地點
係在汽車旅館內，何以對該汽車旅館之名稱、坐落位置均無任何
印象？承辦警員至甲女指述之地區查訪汽車旅館，業者皆表示時
間久遠無資料可查，並均表示不認識被告等語，此有鳳山分局偵
查隊查訪紀錄三份在卷可參（見第一審卷第五一至五三頁）。此
外復無任何積極證據可資補強被告被訴之第一、二次犯行。又甲
女指訴被告第三次對其強制性交時，被告除打其巴掌外，並推其
去撞牆等情（見偵查卷第二四頁），然甲女之驗傷診斷證明書上
並無任何撞牆所致之傷勢。甲女於警詢及偵查中指稱被告三次對
其強制性交，均沒有射精，然在第一審審理時卻改稱三次均有射
精（見第一審卷第八六、八七、八九頁）。前後證言均明顯不符
，足見甲女之指訴有重大瑕疵，尚難遽予採信。按甲女係於第三
次遭強制性交後尚未沖洗或擦拭身體之情形下，即由其母陪同向
警方報案，同日接受醫院以陰道棉棒、陰道抹片採取檢體送請內
政部警政署刑事警察局（下稱刑事警察局）鑑驗，然檢驗結果未
發現精子細胞，亦未檢出男性ＤＮＡ，復有刑事警察局鑑驗書附
卷可憑（見偵查卷第四一頁）。而卷附財團法人○○紀念○院○
○分院受理疑似性侵害事件驗傷診斷書雖記載甲女「處女膜於五
點鐘及七點鐘方向有舊的撕裂傷」（見原法院上訴卷第八七頁）
，但甲女既係於第三次被強制性交後即時前往醫院驗傷，其外陰
部亦無瘀血、紅腫等情況，則該驗傷診斷證明書所載處女膜「舊
的撕裂傷」，仍難據為其遭被告第三次強制性交之補強證據。至
上開驗傷診斷書及甲女接受醫師檢驗時拍攝之照片，甲女右側頸
部雖顯示有瘀傷、右側乳頭上方有咬痕及瘀傷之情形，然此僅能
證明甲女有受傷之事實，仍無法證明上開傷勢係被告對其性侵害
所致。而甲女之兄縱曾證述：九十五年八月十日晚上，甲女打電
話給我，表示遭被告性侵害云云，惟其所述內容係傳聞自甲女，
並非其在現場親自見聞之事實，尤不能採為認定被告犯罪之依據
。茲檢察官所提出之證據，既不足為被告有罪之積極證明，其指
明之證明方法，復無從說服法院以形成被告有罪之確信，原判決
基於無罪推定之原則，撤銷第一審之科刑判決，改判諭知被告無
罪，已詳敘其證據之取捨及判斷之心證理由，所為論斷，並無悖
離一般經驗及論理法則，自不得指為違法。上訴意旨，對於原判
決究竟如何違背法令，並未依據卷內資料為具體之指摘，仍執陳
詞，就原判決已詳為論斷及說明之事項，再為事實上之爭辯，並
對原審採證認事之職權行使，任意指摘，難謂已符合首揭法定上
訴要件，其上訴違背法律上之程式，應予駁回。
據上論結，應依刑事訴訟法第三百九十五條前段，判決如主文。
中    華    民    國  一○○  年   十二   月  二十九  日
                      最高法院刑事第十一庭
                          審判長法官  黃  正  興  
                                法官  許  錦  印  
                                法官  林  瑞  斌  
                                法官  陳  春  秋  
                                法官  謝  靜  恒  
本件正本證明與原本無異
                                      書  記  官  
中    華    民    國  一○一  年   一     月    二    日 
                                                     ｍ